臺灣臺中地方法院民事判決　九十一年度訴字第四○九號
　　原　　　告　　台灣銀行
　　法定代理人　　乙○○
　　訴訟代理人　　丙○○
　　複　代理人　　甲○○
　　被　　　告　　丁○○
右當事人間請求給付借款事件，本院判決如左：
    主      文
被告應給付原告新台幣貳佰壹拾捌萬壹仟柒佰陸拾元，及其中新台幣柒拾捌萬貳仟肆
佰陸拾柒元，自民國九十年四月十一日起至清償日止，按週年利率百分之七點一七五
計算之利息，並自民國九十年五月十二日起至九十年十一月十一日止，按週年利率百
分之０點七一七五，自民國九十一年十一月十二日起至清償日止，按週年利率百分之
一點四三五０計算之違約金；另新台幣壹佰參拾玖萬玖仟貳佰玖拾參元，自民國九十
年四月十七日起至清償日止，按週年利率百分之四點八四五計算之利息，並自民國九
十年五月十八日起至九十年十一月十七日止，按週年利率百分之０點四八四五，自九
十年十一月十八日起至清償日止，按週年利率百分之０點九六九０計算之違約金。
訴訟費用由被告負擔。
本判決於原告以新台幣柒拾參萬元為被告供擔保後，得假執行。
    事   　 實
甲、原告方面：
  一、聲明：除假執行擔保金額外，如主文所示。
  二、陳述：
    (一)被告丁○○於民國（下同）八十四年四月十一日及八十六年五月十七日分別邀
      同訴外人蔡清泉、趙世璟為連帶保證人，向原告借款二筆合計新台幣（下同）
      四百一十萬元，其中１、二百五十萬元部分，借款期限約定二十年（自八十四
      年四月十一日起至一０四年四月十一日止），於借用後二年為寬限期，按月繳
      息，第三年起按月平均攤還本息，並按週年利率百分之八‧七五計息，原告調
      整利率時，自調整日之次月借款相當日起，改依新規定之基本放款利率及加碼
      標準（即牌告利率）機動調整計息（目前之牌告利率為百分之七‧一七五）；
      ２、一百六十萬元部分，借款期限約定為二十年（自八十六年五月十七日起至
      一０六年五月十七日止），於借用後分二四０期按月攤還本息，並按週年利率
      百分之八‧一七五計息，於臺灣土地銀行基本放款利率調整時，自調整後第一
      個應繳款日起，按臺灣土地銀行調整後之基本放款利率加碼百分之０‧八七五
      計息，並由政府負擔部分利率（目前臺灣土地銀行之基本放款利率是週年利率
      百分之七‧０七，經加碼後，再扣除政府所負擔之百分之三‧一０，利率為百
      分之四‧八四五）。上開二筆借款並約定借款人不按期償還本息時，除仍按上
      開利率收遲延利息外，其逾期在六個月以內者，按上開利率百分之十，逾期六
      個月以上者，按上開利率百分之二十加計違約金。
    (二)詎被告僅清償部分借款本息：１、二百五十萬元部分，清償至九十年四月十日
      止，尚餘本金七十八萬二千四百六十七元未還；２、一百六十萬元借款部分，
      清償至九十年四月十六日止，尚餘本金一百三十九萬九千二百九十三元未還；
      合計尚欠二百一十八萬一千七百六十元及利息、違約金未清償。依借據契約之
      約定，原告得追償全部借款本金、利息及違約金。
  三、證據：提出放款借據影本二件、小額貸款全部查詢表影本二件、原告基本放款
      利率變動資料表一件及臺灣土地銀行基本放款利率變動表一件為證。
乙、被告未於言詞辯論期日到場，亦未提出書狀作何聲明或陳述。
    理　　  由
一、本件被告經合法通知，未於言詞辯論期日到場，核無民事訴訟法第三百八十六條
    各款所列情形，爰依原告之聲請，由其一造辯論而為判決。次按訴狀送達後，原
    告不得將原訴變更或追加他訴，但減縮應受判決事項之聲明者，不在此限，民事
    訴訟法第二百五十五條第一項第三款定有明文，本件原告起訴聲明求為判決「被
    告應給付原告二百一十八萬一千七百六十元，及其中(1)七十八萬二千四百六十七
    元，自九十年四月十一日起，(2)一百三十九萬九千二百九十三元，自九十年四月
    十七日起，均至清償日止，按週年利率(1)百分之七‧五三，(2)百分之五計算之利
    息，暨自(1)九十年五月十二日起，(2)九十年五月十八日起，均至清償日止，其逾
    期在六個月以內者，按上開利率百分之十，超過六個月者，就超過部分，按上開
    利率百分之二十，計算之違約金」，於訴訟中將利率部分變更為「按週年利率(1)
    百分之七‧一七五，(2)百分之四‧八四五計算」，僅係就計算利息及違約金利率
    為減縮聲明，核合於上開規定，應予准許。
二、本件原告主張被告於八十四年四月十一日及八十六年五月十七日分別邀同訴外人
    蔡清泉、趙世璟為連帶保證人，向原告借款二筆合計四百一十萬元，其中(一)二百
    五十萬元部分，借款期限約定二十年（自八十四年四月十一日起至一０四年四月
    十一日止），於借用後二年為寬限期，按月繳息，第三年起按月平均攤還本息，
    並按週年利率百分之八‧七五計息，原告調整利率時，自調整日之次月借款相當
    日起，改依新規定之基本放款利率及加碼標準（即牌告利率）機動調整計息（目
    前之牌告利率為百分之七‧一七五）；(二)一百六十萬元部分，借款期限約定為二
    十年（自八十六年五月十七日起至一０六年五月十七日止），於借用後分二四０
    期按月攤還本息，並按週年利率百分之八‧一七五計息，於臺灣土地銀行基本放
    款利率調整時，自調整後第一個應繳款日起，按臺灣土地銀行調整後之基本放款
    利率加碼百分之０‧八七五計息，並由政府負擔部分利率（目前臺灣土地銀行之
    基本放款利率是週年利率百分之七‧０七，經加碼後，再扣除政府所負擔之百分
    之三‧一０，利率為百分之四‧八四五），上開二筆借款並約定借款人不按期償
    還本息時，除仍按上開利率收遲延利息外，其逾期在六個月以內者，按上開利率
    百分之十，逾期六個月以上者，按上開利率百分之二十加計違約金，然被告僅清
    償部分借款本息：(一)二百五十萬元部分，清償至九十年四月十日止，尚餘本金七
    十八萬二千四百六十七元未還；(二)一百六十萬元借款部分，清償至九十年四月十
    六日止，尚餘本金一百三十九萬九千二百九十三元未還；合計尚欠二百一十八萬
    一千七百六十元及利息、違約金未清償等情，業據提出放款借據二件、小額貸款
    全部查詢表二件、原告基本放款利率變動資料表一件及臺灣土地銀行基本放款利
    率變動表一件為證，核屬相符，且被告經合法通知，未於言詞辯論期日到場，亦
    未提出書狀作何聲明或陳述供本院審酌，依本院調查之結果，應認原告之主張為
    真實。
三、從而，原告依消費借貸契約之法律關係請求被告給付二百一十八萬一千七百六十
    元，及其中七十八萬二千四百六十七元，自九十年四月十一日起至清償日止，按
    週年利率百分之七‧一七五計算之利息，並自九十年五月十二日起至九十年十一
    月十一日止，按週年利率百分之０‧七一七五，自九十一年十一月十二日起至清
    償日止，按週年利率百分之一‧四三五０計算之違約金；另一百三十九萬九千二
    百九十三元，自九十年四月十七日起至清償日止，按週年利率百分之四‧八四五
    計算之利息，並自九十年五月十八日起至九十年十一月十七日止，按週年利率百
    分之０‧四八四五，自九十年十一月十八日起至清償日止，按週年利率百分之０
    ‧九六九０計算之違約金，為有理由，應予准許。
四、原告陳明願供擔保，請求宣告假執行，經核無不合，爰酌定相當金額准許之。
五、據上論結，本件原告之訴為有理由，依民事訴訟法第三百八十五條第一項前段、
    第七十八條、第三百九十條第二項，判決如主文。
中　　　華　　　民　　　國　　九十一　　年　　　四　　　月　　　三十　　日
                                    臺灣臺中地方法院民事第三庭
~B法　　　官　李悌愷
右為正本係照原本作成
如不服本判決，應於判決送達後二十日內，向本院提出上訴狀。
中　　　華　　　民　　　國　　九十一　　年　　　四　　　月　　　三十　　日
~B法院書記官　洪加芳
